【裁判字號】    95,台上,58
【裁判日期】    950105
【裁判案由】    偽造文書等罪
【裁判全文】
最高法院刑事判決                九十五年度台上字第五八號
    上  訴  人  甲○○原名徐.
    選任辯護人  劉興業律師
上列上訴人因偽造文書等罪案件，不服台灣高等法院中華民國九
十二年四月八日第二審判決 (九十二年度上訴字第四六一號，起
訴案號：台灣板橋地方法院檢察署九十年度偵字第二七一八、六
七四八號），提起上訴，本院判決如下：
    主  文
上訴駁回。
    理  由
一、變造私文書部分：
按刑事訴訟法第三百七十七條規定，上訴於第三審法院，非以判
決違背法令為理由，不得為之。是提起第三審上訴，應以原判決
違背法令為理由，係屬法定要件。如果上訴理由狀並未依據卷內
訴訟資料，具體指摘原判決不適用何種法則或如何適用不當，或
所指摘原判決違法情事，顯與法律規定得為第三審上訴理由之違
法情形，不相適合時，均應認其上訴為違背法律上之程式，予以
駁回。本件上訴人甲○○（原名徐煥章於民國八十七年三月六日
改名為甲○○）上訴意旨略稱：上訴人之所以變造涉案之信用卡
，實因案外人朱武祥知悉上訴人擁有呂兆祥（死後）遺留之信用
卡及偽造信用卡之工具，遂於八十九年九月二十一日，假藉上訴
人與其女友陳穎冠交往為由，率眾到台北市○○街一五八號五樓
上訴人之租屋處挾持上訴人。上訴人為逃離現場，遂從五樓跳下
，摔落於二樓之鐵皮屋頂上，雙腳受傷，朱武祥等五人仍強將上
訴人押至北投朱武祥之住處，強迫上訴人簽發本票，嗣又將上訴
人帶往淡水脅迫上訴人待腳傷痊癒後，需變造信用卡供渠等使用
，否則對上訴人之家人不利，上訴人不得已只好答應。嗣朱武祥
雖將上訴人送往台北馬偕醫院醫治，但朱武祥等人除於上訴人住
院期間至醫院監視外，並於上訴人出院後打電話給上訴人，經上
訴人之友人林顯明代為接聽，朱武祥復於電話中要林顯明代為轉
達，命上訴人交付變造之信用卡供其使用。上訴人乃向案外人黃
清輝買入五張信用卡，擬予變造供朱武祥使用，但因技術尚未成
熟，故先以呂兆祥所遺留之半成品信用卡先行試作，已完成四張
準備交給朱武祥使用，然於九十年一月三十日即經警查獲，並扣
得變造之信用卡。上訴人於原審已請求傳喚證人朱武祥、林顯明
、陳穎冠到庭作證，以證明上訴人係受脅迫不得已而變造信用卡
。原審未予傳喚，即遽行結案宣判，有應於審判期日調查之證據
未予調查之違法云云。
惟查：原判決綜合全案卷證資料，本於事實審法院之推理作用，
認定上訴人基於概括之犯意，自八十九年六月底起至同年十二月
間止，先後多次在台北縣中和市○○路七十三之一號四樓租住處
，連續無償收受連小慧等人所失竊、或以每張新台幣（下同）三
百元至五百元之價格故買他人失竊或遺失之信用卡。嗣自八十九
年九月底起至同年十二月底止，連續在上開租住處，以燙平原卡
號後，再以凸字機打上新卡號及在背面貼上新簽名條之方式，變
造如原判決附表一所示之信用卡；並在如原判決附表二所示之信
用卡（以影印本顯示）背面空白簽名條內，偽簽如附表二所示「
宋國材」等人之署押計五十四枚，而偽造私文書，足以生損害各
該原持卡人及發卡銀行等情。因而維持第一審依行為時法，並按
牽連犯從一重論處上訴人連續變造私文書，足以生損害於他人（
累犯）罪刑之判決，駁回上訴人此部分在第二審之上訴，已詳細
說明其所憑之證據及認定之理由。對於上訴人所辯，其受朱武祥
之脅迫云云，併已敘明：上訴人於收受或故買他人失竊或遺失之
信用卡後，如何於前揭時地，以燙平原卡號再打上新卡號之方式
變造信用卡；並在變造之信用卡背面偽造持卡人之簽名等情。業
據上訴人於警詢時及第一審偵審中坦承不諱，核與被害人連小慧
、宋國材等人指述之情節相符；並有經變造之信用卡扣案可稽，
其在信用卡背面偽簽署押部分，並經第一審法院勘驗明確，有勘
驗筆錄可查。又證人朱武祥於第一審已到庭結證，並未脅迫上訴
人變造信用卡；其餘證人林顯明、陳穎冠亦分別於第一審到庭結
證，不知有何脅迫之事。因認上訴人係於收受或故買他人失竊或
遺失之信用卡後，予以變造卡號及在背面偽造簽名；嗣後所辯其
受朱武祥之脅迫，出於不得已而變造、偽造云云，乃飾卸之詞，
不可採信等情綦詳。上訴意旨對於原判決所為前揭論斷，並未依
據卷內資料，具體指摘有何違背法令情形。且查：證人陳穎冠、
朱武祥、林顯明已於第一審到庭，經法院命具結後訊問明確，有
卷內之筆錄及結文可稽（見第一審卷第一四○頁至第一四五頁、
第一六八頁至第一七九頁、第二三一頁至第二三八頁）。嗣原審
於審判期日，依刑事訴訟法第一百六十五條第一項規定，就上開
證據踐行調查證據程序時，上訴人亦表示無意見；且於原審訊問
有何證據請求調查時，仍答稱「無」（見原審卷第六十四頁至第
六十五頁）。上訴人於原審，始終未請求傳訊證人朱武祥、林顯
明、陳穎冠；其待上訴本院後任意設詞，空言原審未依其聲請傳
喚朱武祥、林顯明、陳穎冠到庭作證云云，核與卷證不符，顯非
依據卷內資料執為指摘。至於上訴意旨猶辯稱，其受朱武祥之脅
迫，不得已而變造信用卡云云，係以自己之說詞，對原審採證認
事之適法行使任意指摘，且為單純事實之爭執，亦非適法之第三
審上訴理由。上訴意旨對於變造私文書部分，仍執陳詞就原判決
已說明事項及屬原審採證認事職權之適法行使，徒憑己見而為不
同之評價，任意指摘為違法，顯與法律規定得為第三審上訴理由
之違法情形，不相適合。其上訴違背法律上之程式，應予駁回。
又裁判上一罪案件之重罪得提起第三審上訴，其輕罪部分雖不得
上訴，依審判不可分原則，第三審法院亦應併予審判，但以重罪
部分之上訴合法為前提，如該上訴為不合法，第三審法院既應從
程序上予以駁回，而無從為實體上判決，對於輕罪部分自無從適
用審判不可分原則，併為實體上審判。按刑事訴訟法第三百七十
六條所列各罪之案件，經第二審判決者，不得上訴於第三審法院
，為該法條所明定。本件上訴人因收受贓物、故買贓物部分，原
審係論以刑法第三百四十九條第一項、第二項之罪，並認與變造
私文書部分有方法結果之牽連關係，從一重依變造私文書罪處斷
。而收受贓物、故買贓物罪核屬刑事訴訟法第三百七十六條第一
款、第七款之案件，依上開說明，既經第二審判決，自不得上訴
於第三審法院。本件變造私文書部分之上訴為不合法，無從為實
體上審理，已如前述，則對於輕罪之收受贓物、故買贓物部分，
自無從適用審判不可分原則，併為實體上審判，亦應從程序上予
以駁回。
二、行使變造特種文書部分：
按上訴得對於判決之一部為之，未聲明為一部者，視為全部上訴
，刑事訴訟法第三百四十八條第一項定有明文。本件上訴人對原
判決不服，提起上訴，未聲明為一部上訴，依前開規定，應視為
全部上訴。查刑事訴訟法第三百七十六條所列各罪之案件，經第
二審判決者，不得上訴於第三審法院，為該法條所明定。本件上
訴人因行使變造特種文書案件部分，原審係依刑法第二百十六條
、第二百十二條論處罪刑（並認與前揭變造私文書，係數罪關係
），核屬刑事訴訟法第三百七十六條第一款之案件。依首開說明
，既經第二審判決，自不得上訴於第三審法院。上訴人對於此部
分猶提起上訴，顯為法所不許，亦應予駁回。
據上論結，應依刑事訴訟法第三百九十五條前段，判決如主文。
中    華    民    國  九十五  年    一    月    五    日
                      最高法院刑事第十一庭
                          審判長法官  陳  世  雄
                                法官  魏  新  和
                                法官  吳  信  銘
                                法官  徐  文  亮
                                法官  蘇  振  堂
      本件正本證明與原本無異
                                      書  記  官
中    華    民    國  九十五  年    一    月    九    日
                                                      Ｔ


司法院資訊處製作；財團法人民間司法改革基金會備份。
